【裁判字號】    99,聲,474
【裁判日期】    990222
【裁判案由】    聲請具保停止羈押
【裁判全文】
臺灣高等法院刑事裁定                   99年度聲字第474號
聲  請  人
即  被  告  甲○○
                    現於臺灣臺北看守所羈押中
選任辯護人  王東山律師
            許富雄律師
            趙元昊律師
上列被告因本院98年度上重更(一)字第56號殺人等案件，聲請具保
停止羈押，本院裁定如下：
    主  文
聲請駁回。
    理  由
一、本件聲請人即被告甲○○因涉殺人等案件，前經本院訊問後
    ，認有刑事訴訟法第101 條第1 項第1 款、第3 款之情形，
    非予羈押顯難進行審判，而於民國98年12月2 日執行羈押在
    案。
二、聲請意旨略以：被告甲○○業已坦承犯罪，相關證據均已調
    查清楚，本案應無非予羈押顯難進行追訴之情形存在，如鈞
    院為確保日後審理或執行順遂，被告除願具保外，亦同意按
    時向轄區派出所報到，或受限制出境、出海之處分，或配帶
    電子監控設備，或其他代替羈押之強制處分，懇請准予被告
    具保停押等語。
三、經查：
  (一)按羈押被告之目的，在於確保訴訟程序之進行、證據之存在
    及真實、刑罰（保安處分）之執行，被告有無羈押之必要，
    法院自得就具體個案情節予以斟酌決定，如就客觀情事觀察
    ，法院許可羈押之裁定在目的與手段間之衡量並無明顯違反
    比例原則情形，即無違法或不當可言。是以被告所涉犯罪事
    實既尚在調查中，於本案情節未臻明瞭前，認有保全將來追
    訴、審判程序進行之必要，因認有羈押之必要性。刑事被告
    經訊問後，認為犯罪嫌疑重大，而有羈押之必要時，得為羈
    押，為刑事訴訟法第101 條所明定，而所謂必要與否，自應
    按照訴訟進行程度及其他一切情事，由法院斟酌認定（參照
    最高法院46年度台抗字第6 號判例意旨）。復按「人民身體
    之自由應予保障」，係憲法第8 條第1 項前段所明白揭櫫之
    基本人權，雖為確保刑事訴訟程序順利進行，使國家刑罰權
    得以實現，刑事保全程序設有羈押制度，衡諸實際，羈押係
    拘束刑事被告之身體自由，並押置於一定處所，致與家庭、
    社會及職業生活隔離，非特於心理上造成嚴重打擊，對於名
    譽、信用等人格權之影響亦甚重大，乃干預身體自由最大之
    強制處分，自僅能作為保全程序之最後手段，允宜慎重從事
    （參照司法院釋字第392 號、第653 號、第654 號解釋）。
    司法院釋字第665 號解釋謂：「刑事訴訟法第101 條第1 項
    第3 款規定，於被告犯該第3 款規定之罪，犯罪嫌疑重大，
    且有相當理由認為有逃亡、湮滅、偽造、變造證據或勾串共
    犯或證人之虞，非予羈押，顯難進行追訴、審判或執行者，
    得羈押之。於此範圍內，該條款規定符合憲法第23條之比例
    原則，與憲法第8 條保障人民身體自由及第16條保障人民訴
    訟權之意旨，尚無牴觸。」將該第3 款以犯重罪作為羈押原
    因之規定，限縮在併存「有相當理由，認為有逃亡、湮滅、
    偽造、變造證據或勾串共犯或證人之虞」等原因時，始得執
    行羈押。故抗告人縱符合上揭第3 款之羈押事由，仍須斟酌
    是否有相當理由，認有逃亡、湮滅、偽造、變造證據或勾串
    共犯或證人之虞時，始得羈押。上揭所稱「相當理由」，與
    同條項第1 款、第2 款法文內之「有事實足認有……之虞」
    （學理上解釋為「充分理由」）尚屬有間，其條件當較寬鬆
    。良以重罪常伴有逃亡、滅證之高度可能，係趨吉避凶、脫
    免刑責、不甘受罰之基本人性，倘一般正常之人，依其合理
    判斷，可認為該犯重罪嫌疑重大之人具有逃亡或滅證之相當
    或然率存在，即已該當「相當理由」之認定標準，不以達到
    充分可信或確定程度為必要。以量化為喻，若依客觀、正常
    之社會通念，認為其人已有超過百分之五十之逃亡、滅證可
    能性者，當可認具有相當理由認為其有逃亡、滅證之虞。此
    與前二款至少須有百分之八十以上，始足認有該情之虞者，
    自有程度之差別。再其認定，固不得憑空臆測，但不以絕對
    客觀之具體事實為限，若有某些跡象或情況作為基礎，即無
    不可。至相關之事實或跡象、情況，鑑於此非屬實體審判之
    核心事項，自以自由證明為已足，並不排斥傳聞證據，斯不
    待言（參照最高法院98年度台抗字第690 號裁定意旨）。
  (二)查本件被告甲○○因涉犯剝奪他人行動自由、殺人、遺棄屍
    體、國家安全法之拒絕檢查等罪，經臺灣士林地方法院審理
    後認定均有罪，各處有期徒刑一年六月、處無期徒刑，褫奪
    公權終身、處有期徒刑一年、處有期徒刑三月，應執行無期
    徒刑，褫奪公權終身（其中妨害自由、違反國家安全法部分
    經最高法院駁回上訴確定）。嗣檢察官及被告甲○○均不服
    原判決提起上訴，本院前審亦認定有罪而駁回其上訴，被告
    甲○○犯罪嫌疑自屬重大，原羈押原因依然存在，不能因具
    保而使之消滅。現本案經最高法院發回指明尚有應行調查事
    項，業經本院以98年度上重更(一)字第56號受理在案，依本案
    於本院現在訴訟進行之程度，及為保全將來刑事審判及執行
    之順利進行，本院認前述羈押原因仍然存在，有繼續羈押之
    必要。況依起訴書及原審認定犯罪事實，本件僅因被告甲○
    ○與被害人杜承恩前因於網路簽賭，致甲○○積欠杜承恩賭
    債，惟雙方對金額迭有爭執，杜承恩遂透過友人董立心傳話
    向甲○○索債，甲○○對杜承恩張揚其積欠賭債之事心生不
    滿，即夥同被告范宗榮、連紹雄以勒頸絞殺方式殺害杜承恩
    ，手段不可謂不兇殘，對社會治安危害甚鉅，顯見其對法律
    服從性甚低，且被告甲○○犯後對關鍵問題均矢口否認，未
    見悔意；另被告甲○○於殺害杜承恩後，恐行跡敗露，為偷
    渡至大陸地區而先搭機至金門，嗣並搭乘大陸地區人民王水
    仲、王海建（其二人所涉違反國家安全法部分均已由福建金
    門地方法院金城簡易庭以97年度城簡字第22號判決各處有期
    徒刑二月確定在案）所駕駛之大陸籍閩廈5231號漁船，以逃
    避警察或海岸巡防機關所實施之檢查，欲逃往大陸地區，然
    為海岸巡防署海洋巡防總局第九海巡隊（即金門海巡隊）查
    獲，益見其有逃亡之事實。故倘若法院最後判決非被告甲○
    ○所預期之罪刑，尚難期待其能服膺法院判決之結果，其逃
    亡之誘因亦隨之增加，非予羈押難以確保審判、執行程序之
    順利進行。再者，本院於99年1 月26日審理時，被害人父親
    杜聰嵩到庭陳述意見，絲毫未見被告甲○○有何向被害人父
    親表達歉意之言語或行為舉止，對於詰問關鍵問題均含糊其
    詞以對，甚或否認之，顯見其並無悔意，自有羈押之必要。
四、綜上，本院審酌全案卷證及被告甲○○上揭聲請理由各情，
    認前開羈押原因尚未消滅，並斟酌命被告甲○○具保、責付
    或限制住居等侵害較小之手段，均不足以確保追訴、審判或
    執行程序之順利進行，核與司法院大法官會議釋字第665 號
    解釋意旨亦無相違，復無刑事訴訟法第114 條各款所列不得
    駁回停止羈押聲請之情形，是被告甲○○聲請具保停止羈押
    無從准許，應予駁回。
中    華    民    國    99    年    2     月    22    日
                  刑事第四庭  審判長法  官  陳筱珮
                                    法  官  孫惠琳
                                    法  官  邱滋杉
以上正本證明與原本無異。
如不服本裁定，應於收受送達後五日內向本院提出抗告狀。
                                    書記官  劉貞達
中    華    民    國    99    年    2     月    22    日


司法院資訊處製作；財團法人民間司法改革基金會備份。
